【裁判字號】    89,上訴,285
【裁判日期】    890601
【裁判案由】    毒品危害防制條例
【裁判全文】
臺灣高等法院刑事判決                            八十九年度上訴字第二八五號
    上  訴  人  臺灣士林地方法院檢察署檢察官
    被      告  甲○○
                乙○○
右上訴人因被告違反毒品危害防制條例案件，不服臺灣士林地方法院八十八年度訴字
第四九號，中華民國八十八年十一月二十五日第一審判決（起訴案號：臺灣士林地
方法院檢察署八十八年度偵字第四二四二號、四三五七號）提起上訴，本院判決如左
：
    主  文
上訴駁回。
    理  由
一、公訴意旨略稱：被告甲○○於民國八十八年四月間，在台北縣汐止鎮○○街十七
    號三樓，連續多次無償提供第二級毒品安非他命予乙○○、李惠雯、林國隆（均
    另行偵結）施用。被告乙○○於八十八年四月間，在上址連續多次無償轉讓第二
    級毒品安非他命多次，供李惠雯、林國隆施用。嗣於同年四月十五日，經警在上
    址搜索查獲甲○○、乙○○、李惠雯、林國隆，始供出上情。案經台北市政府警
    察局信義分局報請偵辦，因認被告二人涉有毒品危害防制條例第八條第二項轉讓
    第二級毒品罪嫌云云。
二、被告甲○○、乙○○經傳喚未到庭。惟其二人於原審審理時堅決否認有何轉讓毒
    品犯行，被告甲○○辯稱：並未轉讓安非他命予乙○○、李惠雯、林國隆，他們
    是向獵人拿的等語，被告乙○○辯稱：並未轉讓安非他命予李惠雯、林國隆，他
    們是向獵人拿的等語。
三、按犯罪事實應依證據認定之，無證據不得推定犯罪事實，又被告之自白，不得作
    為有罪判決唯一證據，刑事訴訟法第一百五十四條、第一百五十六條第二項分別
    定有明文。而認定被告有罪之事實，應憑證據，如未能發現相當之證據，或證據
    不足以證明，自不能以推測或擬制之方法以之為裁判基礎；且認定事實所憑之證
    據，其為訴訟上之證明，須達於通常一般之人均不致有所懷疑而得卻確信者，始
    得據為有罪之認定，倘其證明尚未達到此一程度，而有合理懷疑存在時，尚難為
    有罪之認定基礎；另苟積極之證據不足以為被告事實之認定，即應為被告有利之
認定，更不必有何有利之證據；最高法院三十年上字八一六號、四十年台上字八
    六號、七十六年台上字四九八六號判例，足資參照。
四、公訴人認被告二人涉有涉有毒品危害防制條例第八條第二項轉讓第二級毒品罪嫌
    ，無非以被告甲○○坦承曾提供安非他命供乙○○施用一情不諱，同時查獲之李
    惠雯、林國隆亦均供承所施用之安非他命係被告二人提供等為主要論據。惟查：
（一）被告甲○○於警訊時供稱：「（問：警方在你皮夾內查獲之安非他命一點一公
      克，殘渣袋二只，是否你所有，及在你所居住房間內衣架袋內塑膠盆內查獲之
      吸食器乙組、分裝杓二支、殘渣袋乙只、分裝袋三十三只，及在房間內床底下
      查獲自製天平磅秤乙組、吸食器乙組、斜口分裝杓三支、分裝夾鏈袋乙只，是
      否為你所有？）答：警方在我皮夾內查獲之安非他命一點一公克及殘渣袋二只
      是我的，剩餘的在我房間查獲之違禁物均不是我所有的，但我有使用警方在我
      床下查獲之安非他命吸食器，吸食安非他命，其餘均是綽號【獵人】之男子在
      該處使用安非他命所留下來的。（問：警方在你皮夾內所查獲之安非他命你是
      否用來販賣用？）答：不是，是我用來吸食用。（問：你於何時開始吸食安非
      他命？最後一次於何時、何地？該毒品向何人購得？）答：我於八十三年開始
      吸食安非他命至今，斷斷續續，最後一次於八十八年四月十五日晚間十九時左
      右在屋內以吸食器吸食安非他命，該毒品是向綽號【獵人】購得的，是於八十
      八年四月十日他至家中，以新台幣三千元購得，但我尚未付給他錢。（問：你
      是否知道綽號【獵人】之真實姓名及年籍資料？購得幾次？）答：我不知道他
      的真實姓名，是經朋友介紹認識，均是他主動聯繫我的或自行至住處找我，我
      只向他購得一次」等語（八十八年度偵字第四三五七號偵查卷第十一頁背面、
      第十二頁正面）。於偵查供稱：「（問：查扣安非他命一包及殘渣袋是否你的
      ？）答：是，在我皮夾搜到的（八十八年度偵字第四三五七號偵查卷第五十三
      頁正面）「（問：警察至上址查獲之物是何人的？）答：分裝袋子、打火機、
      吸食器是獵人的，天平實際上只是裝飾品，也是獵人帶過來的放那邊的，玻璃
      吸食器我們四人都有用來吸食安非他命用的，分裝杓五支，在盒子裡二支是獵
      人的，另外三支是我們在垃圾桶撿來用來挖安非他命用的，殘渣袋是我們吸用
      過的，這些東西我們都不要。（問：安非他命何來？）答：是跟獵人買的，但
      是還未付錢，是三千元買的。之前我們CALL機給他，後來是找我們，他本姓楊
      ，是獵人找上我們借地方寄放。（問：為何會找上獵人？）答：我們在保齡球
      館認識的。（問：他安非他命在何地交予你？）答：在上開查獲地點。（問：
      你們四人有無人在賣安非他命？林國隆有無在賣？）答：沒有，我不知道他跟
      何人買，乙○○吸的安非他命是我的。李惠雯也沒有在賣」等語（八十八年度
      偵字第四二四二號偵查卷第五十六頁背面、第五十七正面）。由以上供詞，被
      告甲○○除於偵查中曾供稱乙○○吸的安非他命是伊的等語以外，並未供明是
      否提供安非他命給乙○○吸用或所提供之時間、地點、數量等。其於警訊中則
      根本未言曾轉讓安非他命之事，於原審審理時則否認有此事由，因此尚難單憑
      被告甲○○偵查中之自白，即認其轉讓安非他命予被告乙○○，何況，被告乙
      ○○於警訊時供稱：「（問：警方查扣之安非他命淨重一點一公克、毛重一點
      四公克等【詳扣押物筆錄】是為何人所有？）答：都是綽號【獵人】所有。（
      問：你是否有吸食安非他命之習慣？其來源為何？）答：我有吸食安非他命之
      習慣，都是向綽號【獵人】之男子購得。都是綽號【獵人】之男子向我們借其
      住所分裝安非他命後販賣及吸食，所以將其物品放於我住處。（問：警方所查
      扣之自製天平磅秤及分裝夾鏈袋你做何用途？）答：都是綽號【獵人】之男子
      所有，是在磅秤安非他命後包裝於夾鏈袋內後販售」等語（八十八年度偵字第
      四三五七號偵查卷第十三頁背面、第十四頁正面、背面、第十五頁正面）。隻
      字未提曾向被告甲○○拿過安非他命。於原審審理時則堅決否認有向被告甲○
      ○拿安非他命，是被告甲○○上開偵訊自白，無其他證據可佐，依法不得為其
      有罪之證據。此外，被告甲○○於警、偵訊中未曾言及轉讓安非他命予林國隆
      、李惠雯。
（二）證人林國隆於偵訊時固稱：被告二人跟我借住地方，不好意思，才提供給我吸
      ，我不是為了要吸安才提供住處，有時是乙○○、有時是甲○○問我要不要吸
      等語（同上卷第六一頁），惟其於警察初訊時即稱：我施用的毒品都是獵人拿
      來的等語（同上卷第十二頁），核與其於原審審理時所供「（問：你所吸安非
      他命何來？）答：朋友的，一個叫【獵人】的。（問：安非他命究竟誰給你？
    ）答：【獵人】要離開之前給我的。（問：究竟被告有無供應【東西】？答：
      無。二人都無」等語（一審卷第六十九頁正面、背面）。是其偵訊中所言，不
      無可疑，且又無證據以證實該說法，亦難據此即入被告二人於罪。
（三）證人李惠雯於警訊時供稱：「那些安非他命是一叫綽號【獵人】所有，他遺留
      在現場，另天平磅秤及吸食器、分裝夾鏈袋等我不知是何人所有。現場有林國
      隆、乙○○及甲○○在場，現是由蘇嫌及施嫌二位男女朋友在居住」「（問：
      你所施用之毒品來源？最後一次何時？）答：係獵人給我的，最後一次在十五
      日二十三時許」等語（八十八年度偵字第四三五七號偵查卷第十八頁背面、第
      十九頁正面）。於偵查時供稱：「（問：你吸的安非他命何來？）答：是甲○
      ○提供予我吸用的。是八十八年四月十五日在連興街那邊，該處是甲○○與乙
      ○○的住處，安非他命放在那邊，我自己拿來吸用，施女與蘇某都有看到，但
      沒有阻止我。（問：為何知道是甲○○的？）答：我不能確定是甲○○的，我
      只知是在甲○○與乙○○同住之房間內。（問：查扣之物品是何人的？）答：
      我不曉得。（問：他們二人有無說安非他命要給你用？）答：沒有，是我拿來
      用，但是他們沒有制止，我拿起來吸時，他們沒有說不行」等語（八十八年度
      偵字第四三五七號偵查卷第五十七頁正面、背面）。於原審審理時供稱：「（
      問：你吸安非他命何來？是誰的？）答：不知誰的，在房子內取的。（問：【
      提示警訊筆錄】並告以要旨，尚有何意見？）答：確實不知這東西是誰的，我
      進去便拿起來吸，也無人說什麼。（問：【提示八十八年六月二日偵訊筆錄】
      並告以要旨，尚有何意見？）答：我確實不知這東西是誰的。（問：你在被抓
      之前有吸？誰給的？）答：有，我真的不知這東西是誰的。（問：你如何取得
      安非他命？）答：在他們房間取得，但東西是誰的不知道。（問：被告二人為
      何都沒有制止？）答：沒有」等語（一審卷第四十五頁正面、背面）。依其上
      開供述，固言及安非他命係甲○○提供給伊吸的等語。惟其亦供稱不確定安非
      他命是甲○○的，因在甲○○與乙○○房間拿的，他二人均未制止等語（同上
      卷頁反面），所供前後不一，且游疑不定，因此其上開說詞，尚難遽採，何況
      縱如其所言在被告房間拿安非他命吸食，被告未加以制止屬實，惟因被告並未
      主動提供其吸食，自不能因未加以制止即認定被告係轉讓安非他命給李惠雯吸
      食。參以其於警訊時稱所吸安非他命係獵人給伊的等語，於原審又稱：查獲當
      日雖在被告二人房間拿的，但確實不知是誰的，別人都說是獵人的等語。核與
      證人林國隆於警訊所稱查獲安非他命是獵人拿來的等語相符，因此證人施淑雯
      說詞，當以警訊及原審所言為可採，而其偵查時之供詞，游移不定，且無佐證
      ，自難據之為不利被告二人之認定。
五、至於被告二人被查獲時扣有安非他命（淨重一點一公克）、吸食器、打火機、殘
    渣袋等物，依被告甲○○於警訊時供稱：「（問：警方在你皮夾內查獲之安非他
    命一點一公克，殘渣袋二只，是否你所有？）答：警方在我皮夾內查獲之安非他
    命一點一公克及殘渣袋二只是我的，剩餘的在我房間查獲之違禁物均不是我所有
    的，但我有使用警方在我床下查獲之安非他命吸食器，吸食安非他命，其餘均是
    綽號【獵人】之男子在該處使用安非他命所留下來的。（問：警方在你皮夾內所
    查獲之安非他命你是否用來販賣用？）答：不是，是我用來吸食用」等語。被告
    乙○○於警訊時亦供稱查扣之上開安非他命係綽號【獵人】所有等語（八十八年
度偵字第四三五七號偵查卷第十二頁正面、第十三頁背面）。是故上開物品只能
    認係被告等施用安非他命之證據，與被告二人是否轉讓安非他命，即無必然關係
    ，因此亦難據為不利被告二人之證據。
    此外，查無何積極確切證據足證被告二人有何轉讓安非他命犯行，被告二人犯罪
    既不能證明，揆諸首揭法條與判例，爰依法諭知無罪之判決。
六、原審認不能證明被告二人犯罪，因而諭知無罪之判決，並無不合，檢察官上訴意
    旨指被告甲○○於偵查中坦稱：乙○○吸的安非他命是我的。證人林國隆亦稱：
    乙○○與甲○○有提供安非他。再證人李惠雯原證述係甲○○提供安非他命，嗣
    雖改稱不清楚是何人的云云。惟查，甲○○、乙○○原係男女朋友，又同居一處
    ，乙○○所為迴護甲○○之詞，顯不足採信。又被告等二人均有施用安非他命習
    慣，安非他命縱由獵人提供，然已屬甲○○及乙○○所持有中，林國隆、李惠雯
    至被告等住處房內，被告等均未制止渠等取用毒品，顯有提供毒品予林國隆、李
    惠雯施用之意。被告等與林國隆、李惠雯雖於原審改稱：係獵人拿來的毒品云云
    ，惟獵人拿來毒品是要給甲○○，並非給乙○○、林國隆或李惠雯，苟甲○○不
    同意乙○○、林國隆、李惠雯取用，渠等何以擅自「竊取」被告甲○○之物？參
    以李惠雯於原審供稱：聽別人說是獵人的等語，顯見李惠雯根本不認識「獵人」
    ，獵人不可能提供安非他命予李惠雯，而李惠雯竟可任意取用，顯未違反甲○○
    、乙○○之本意，被告二人顯有放置安非他命於房內，任由他人取用之意，難謂
    無轉讓毒品之認識。再佐以李惠雯於原審係稱：「聽說」是獵人．．．等詞，更
    足見被告等已相互串供，不足採信。而林國隆於警訊中是供稱：「安非他命是獵
    人拿來」，原審改稱：「是獵人給的」，然林國隆亦不認識「獵人」：其所供「
    是獵人給的」，顯與常情不符。實情應是：獵人給甲○○，甲○○再提供予乙○
    ○，二人共同持有，並免費供林國隆、林惠雯施用。原審僅以被告等與證人串證
    後之片面辯詞，即否定被告、證人於偵查中之供述，顯不符論理法則及經驗法則
    ，已甚灼然。是原審認定事實及適用法律有上述之違法：自難認原判決妥適，請
    撤銷原判決，另為適當之判決云云。然查被告蘇金於警訊時隻字未提曾向被告甲
    ○○拿過安非他命。於原審審理時則堅決否認有向被告甲○○拿安非他命，是被
    告甲○○於偵訊時自白，無其他證據可佐，依法不得為其有罪之證據。此外，被
    告甲○○於警、偵訊中亦未曾言及轉讓安非他命予林國隆、李惠雯。又證人林國
    隆於偵訊時固稱：被告二人跟我借住地方，不好意思，才提供給我吸，我不是為
    了要吸安才提供住處，有時是乙○○、有時是甲○○問我要不要吸等語（同上卷
    第六一頁），於警察初訊時即稱伊施用之毒品係獵人拿來的核與其於原審審理時
    所供相符，於原審並明白供稱被告二人並未供應安非他命等語，是其偵訊中所言
    ，不無可疑，且又無證據以實該說法，亦難據此即入被告二人於罪。又證人李惠
    雯於警訊時固言及安非他命係甲○○提供給伊吸的。惟其亦供稱不確定安非他命
    是甲○○的，因在甲○○與乙○○房間拿的，他二人均未制止等語前後所供不一
    ，且游疑不定，因此其上開說詞，尚難遽採，何況縱如其所言在被告房間拿安非
    他命吸食，被告未加以制止屬實，惟因被告並未主動提供其吸食，自不能因未加
    以制止即認定被告係轉讓安非他命給李惠雯吸食。參以其於警訊時稱所吸安非他
    命係獵人給伊的等語，於原審又稱：查獲當日雖在被告二人房間拿的，但確實不
    知是誰的，別人都說是獵人的等語。核與證人林國隆於警訊所稱查獲安非他命是
    獵人拿來的等語相符，因此證人施淑雯說詞，當以警訊及原審所言為可採，而其
    偵查時之供詞，游移不定，且無佐證，自難據之為不利被告二人之認定。故本件
    檢察官之上訴核無理由，應予駁回。
七、被告甲○○、乙○○經合法傳喚無正當理由未到庭，爰不待其陳述逕行判決。
據上論斷，應依刑事訴訟法第三百七十一條、第三百六十八條，判決如主文。
本案經檢察官吳慎志到庭執行職務。
中      華      民      國    八十九    年      六      月      一      日
                              臺灣高等法院刑事第十七庭
                                  審判長法  官  陳  正  雄
                                        法  官  林  勤  純
                                        法  官  許  錦  純
右正本證明與原本無異。
如不服本判決應於收受送達後十日內向本院提出上訴書狀，其未敘述上訴之理由者並
得於提起上訴後十日內向本院補提理由書（均須按他造當事人之人數附繕本）。
                                        書記官  黃  德  煌
中      華      民      國    八十九    年      六      月      七      日


司法院資訊處製作；財團法人民間司法改革基金會備份。
